臺灣嘉義地方法院刑事判決　　　　　　　　　　　　　九十二年度交易字第六五號
　　公　訴　人　臺灣嘉義地方法院檢察署檢察官
　　被　　　告　甲○○
右列被告因過失傷害案件，經檢察官提起公訴（九十二年度調偵字第五八號），本院
判決如左：
    主  文
甲○○無罪。
    理  由
一、公訴意旨略以：被告甲○○於民國九十一年十月二十四日中午十二時五十五分許
    ，駕駛車牌號碼Ｊ七─一一三一號自用小客車，沿嘉義縣太保市○○里○○道路
    南往北方向行駛，行經嘉義縣太保市○○里○○道路與嘉義縣道台一六八號公路
    有號誌交岔路口前處，欲左轉行駛，本應注意車前狀況，隨時採取必要之安全措
    施，並遵守交通號誌之指示行車。而依當時天候晴、日間自然光線、柏油路面平
    坦無缺陷、視距良好無障礙物等情狀，又無不能注意之情事，於號誌轉換綠燈之
    際，疏於注意前方路口車輛動態，貿然通過上開交岔路口，適有乙○○（原名徐
    國榮）騎乘車牌號碼ＮＰＣ─四一五號重型機車，沿嘉義縣太保市縣台一
    六八號公路西往東方向行駛，亦行經該路口，復疏未注意車前狀況，隨時採取必
    要之安全措施及遵守交通號誌之指示，於燈號轉換紅燈之際，仍貿然通過上開交
    岔路口，乙○○不及閃避，所騎機車前方撞及甲○○所駕汽車左前側，致乙○○
    人車倒地後，受有右側股骨骨折之傷害。因認被告犯有刑法第二百八十四條第一
    項前段之過失傷害罪嫌云云。
二、按犯罪事實，應依證據認定之，無證據不得推定其犯罪事實，刑事訴訟法第一百
    五十四條定有明文。所謂認定犯罪事實之證據，係指足以認定被告確有犯罪行為
    之積極證據而言，該項證據自須適合於被告犯罪事實之認定，事實之認定，應憑
    證據，如未能發現相當證據或證據不足以證明，自不能以推測或擬制之方法，以
    為裁判基礎；又刑法上之過失犯。以行為人對於結果之發生應注意並能注意而不
    注意為成立要件；且其過失行為與結果間，在客觀上有相當因果關係始得成立，
    倘僅他人之過失為發生危害之獨立原因，則行為人縱有過失，惟與該項危害發生
    之因果關係，已失其聯絡，自難令負刑法上過失之責。（最高法院七十年度台上
    字第一四九四號判決參照）。且所謂信賴原則，在道路交通事故之刑事案件上，
    係指參與交通行為之一方，遵守交通法規秩序，得信賴同時參與交通行為之對方
    或其他人，亦必會遵守交通法規秩序，不致有違反交通法規秩序之行為發生，因
    此，對於對方或其他人因違反交通法規秩序之行為所導致之危險結果，即無注意
    防免之義務，從而得以免負過失責任，（最高法院八十台上字第二四六二號判決
    參照）。
三、訊據被告甲○○固坦承有於右揭時、地，發生車禍之事實，惟否認犯行，辯稱：
    伊起步時，告訴人乙○○闖越紅燈而撞上伊車，伊沒有過失等語。經查本件公訴
    人認被告涉有過失傷害之罪嫌，無非以告訴人乙○○因本件車禍受有右側股骨骨
    折之傷害，有驗傷診斷書一紙附卷可稽。被告甲○○之過失行為與告訴人受傷間
    顯有相當因果關係，以為論據云云。惟查，本件車禍之肇事地點為一設有行車管
    制號誌之交岔路口，應有一方闖越紅燈，是以何方闖越紅燈，即何方為肇事原因
    。本件車禍，告訴人乙○○雖陳稱：是被告闖紅燈云云，惟告訴人之告訴，係以
    使被告受刑事訴追為目的，是其陳述是否與事實相符，仍應調查其他證據以資審
    認。業經最高法院以五十二年度台上字第一三００號著有判例，本件告訴人與被
    告各執一詞，互指對方闖越紅燈，均不能提出證據以供調查，是尚難遽指告訴人
    之指訴與事實相符，亦不能否認被告所辯係非屬真實。就告訴人及被告行車方向
    而言，被告甲○○自小客車係沿嘉義縣太保市○○里○○道路由南向北欲左轉行
    駛，而告訴人機車行駛方向為沿嘉義縣太保市○○○道一六八號公路由西向東行
    駛，該一六八號公路為二十一米寬之道路，崙頂里聯外道路則為九米寬之道路，
    有道路交通事故調查表報告表可按，一六八號公路係由嘉義市往嘉義縣太保市○
    ○○○道，流量甚大，行車速度遠比僅是嘉義縣太保市崙頂里沿線居民使用之聯
    外道路迅捷許多；易言之，要穿越該十字路口，通過二十一米之線道公路，比穿
    越九米聯外道路，其時間更多，風險較高，且該一六八號公路寬達二十一米，亦
    需一段時間才能通過，要闖越其紅燈通行，甚為危險，鮮有可能；是告訴人之機
    車闖越紅燈要穿越僅九米寬之聯外道路而行進，較有可能。況觀之被告之自小客
    車於當時被告意欲左轉之情形下，車身尚未完全通過聯外道路路口，仍呈直行狀
    態時，即由告訴人由左側撞擊，致其左側車身凹陷受損，此有卷附照片四幀可資
    佐證；又告訴人於警訊中稱其時速僅二十公里，復於偵查中改陳其時速為三十公
    里，其供述已有不符，其既稱通過斑馬線才看到被告車子，看到時已撞上，車速
    當非甚慢，復參以被告之車輛停止位置，車頭遭告訴人撞擊點距離道路中線尚有
    十一點七公尺之距離，告訴人距其停止線位置則約五、六公尺，被告之車速並非
    甚快，可以得見，若係被告闖越紅燈，其車速當甚快速，不致於車頭剛通過路口
    二、三公尺時即發生碰撞，是被告所言：伊為綠燈剛起步，係告訴人闖越紅燈之
    情形，應可採信。是故綜合以上諸情判斷，應以被告所辯較為可採，告訴人所辯
    較不可採，應認告訴人係闖越紅燈，被告當時行車號誌係綠燈，則被告就本件車
    禍而言，其駕車行經上開路段，燈光號誌為綠燈可通行，信賴他人亦能遵守交通
    規則，盡同等注意義務，不闖越紅燈強行通過，詎他人闖越紅燈以致肇事，揆諸
    前揭說明，被告自無過失。
四、綜上所述，被告所辯伊遵行在自己車道之內，遽遭他人駕車闖越紅燈肇事，無從
    防範，並無過失責任可言，非無可取。此外，復查無其他積極證據足資證明被告
    確有何過失傷害之犯行，不能證明被告犯罪，自應為無罪之諭知。
據上論斷，應依刑事訴訟法第三百零一條第一項，判決如主文。
本案經檢察官古富祺到庭執行職務
中      華      民      國    九十三    年      三      月    三十一    日
                              臺灣嘉義地方法院交通法庭
                                  審判長法  官  夏  金  郎
                                        法  官  盧  鳳  田
                                        法  官  陳  俞  婷
右正本證明與原本無異。
如不服本判決，應於判決送達後十日內向本院提出上訴狀( 應附繕本 )。告訴人或被
害人如對於本判決不服者，應具備理由請求檢察官上訴，其上訴期間之計算係以檢察
官收受判決正本之日期為準。
中      華      民      國    九十三    年      三      月    三十一    日
                                        書記官  李  彩  娥
